臺灣臺北地方法院刑事判決　　　　　　　 94年度訴字第102號
　　公　訴　人　臺灣臺北地方法院檢察署檢察官
　　被　　　告　甲○○
　　指定辯護人　本院公設辯護人唐禎琪
上列被告因偽造有價證券等案件，經檢察官提起公訴（93年度偵
字第20163 號），經本院判決如下：
    主  文
甲○○意圖供行使之用，而偽造有價證券，處有期徒刑貳年，緩
刑伍年。偽造如附表所示之支票沒收。
    事  實
一、緣楊青洲於民國89年6 月間因急需款項，向同事借得乙○○
    已簽名、其餘欄項空白之支票4 張，約明：填寫其餘欄項時
    ，尚需向乙○○取得授權，而此等支票其中3 張係為清償借
    款、餘1 張則用以擔保債務等情，隨後即將支票輾轉交付甲
    ○○以向謝慧貞借款新臺幣（下同）83萬元。事後其中3 張
    果依約填寫、於89年6 月28日兌現以清償債務，惟所餘另1
    張空白支票本應返還，詎甲○○竟意圖為自己不法之所有，
    於89年6 月底，將上開所餘之空白支票（票號：BG0000000
    ）1 張占為己用，未經乙○○之同意、授權，意圖供行使之
    用，自行於發票日欄、金額欄填寫「91年11月11日」、「貳
    佰壹拾陸萬元正」，而偽造簽發如附表所示之支票，再於臺
    北市○○區○○路3 段189 號謝慧貞辦公處所，行使交付謝
    慧貞，以為個人其餘借款債務之擔保。嗣債務屆期後未獲清
    償，謝慧貞即於91年11月13日提示亦未獲兌現，轉向臺灣板
    橋地方法院聲請支付命令，乙○○於91年12月13日接獲法院
    支付命令裁定後，始循線查悉上情。
二、案經告訴人乙○○訴請臺灣板橋地方法院檢察署呈請臺灣高
    等法院檢察署令轉臺灣臺北地方法院檢察署檢察官偵查後起
    訴。
    理  由
一、訊據被告甲○○就於前揭時地由證人劭昶處取得票號BG0000
    000 號、僅填寫發票人乙○○之空白支票，併其他3 張支票
    向證人謝慧貞借款，待借款清償後，未將支票歸還，反擅自
    將此支票填寫如附表所示，以供自己其餘債務之擔保，行使
    交付證人謝慧貞等事實，於本院調查、審理時均自白不諱，
    且：
  (一)告訴人乙○○指訴歷歷；並經證人楊青洲、邵昶證稱：如附
    表所示之支票，原為告訴人乙○○交付之空白支票，交付被
    告，係用以向證人謝慧貞借款擔保，惟借款清償後，被告並
    未返還等情明確；
  (二)而證人謝慧貞亦就：如附表所示之票據為被告交付，非供告
    訴人借款、被告其餘之借款為擔保之用等事實，證述在卷；
  (三)另有如附表所示之支票影本及退票理由單（見他字卷第12頁
    ）在卷可稽。
  (四)是依上開證人指述內容及卷附之各項文書等補強證據已足資
    擔保被告於本院調查、審理中所為之上開任意性自白之真實
    性，按據刑事訴訟法第156 條之規定，自得據被告前開任意
    性自白及各該補強證據，採信被告任意、真實之自白，認本
    件事證明確，被告犯行洵堪認定，應予依法論科。
二、按行使偽造有價證券，以取得票面價值之對價，固不另論詐
    欺罪，但如以偽造之有價證券供作擔保或作為新債清償而借
    款，則其借款之行為，為行使有價證券以外之另一行為，是
    核被告之行為係犯刑法第335 條第1 項侵占罪、第339 條第
    1 項詐欺取財罪、第201 條第1 項偽造有價證券罪。另偽造
    後持以行使，則行使之低度行為為偽造之高度行為所吸收，
    不另論罪，祇應論以偽造有價證券罪。被告所犯上開偽造有
    價證券及侵占、詐欺取財罪間，有方法結果之牽連關係，依
    刑法第55條之規定，應從較重之偽造有價證券罪處斷。公訴
    意旨雖未敘及被告另涉之詐欺取財罪名，惟此與起訴部分有
    牽連犯之裁判上一罪關係，業如上述，基於審判不可分之原
    則，本院應併予審究，且因此既僅就起訴之犯罪事實增加罪
    名，自無庸為變更起訴法條之諭知，合併說明。本院爰審酌
    本件雖尚未與告訴人達成和解，惟被告於本院審理時已自白
    不諱，坦然悔悟，且積極釐清事實，復被告與夫婿離異，惟
    膝下尚有二名幼小子女待撫，一患癲癇症，一罹川崎症，均
    屬長期重症，除龐大醫療費用均賴被告一人外，更不可一日
    無母照料，此有法務部戶役政連結作業系統表、中山醫院診
    斷證明書、中央健康保險局保險費催繳單、欠費明細表在卷
    可稽，被告生活有此窘境，更顯尋覓工作之困難、經濟之壓
    力，迫於無奈始觸重典，情輕法重，堪予憫恕，雖科以法定
    罪低度之刑，猶嫌過重，爰依刑法第59條規定，酌量減輕其
    刑。復衡量被告其餘犯罪之動機、目的、犯罪時所受之刺激
    、犯罪之手段、犯人之生活狀況、品行、智識程度、犯人與
    被害人平日之關係、犯罪所生之危險或損害、犯罪後之態度
    等一切情狀，判處如主文所示之刑，以示懲儆。查被告前未
    曾受有期徒刑以上刑之宣告，有臺灣高等法院被告全國前案
    紀錄表附卷可稽，其因一時失慮、經濟壓力，致犯本罪，且
    犯後坦承犯行，深知悔悟，本院認其經此次科刑教訓後，當
    益知警惕，應無再犯之虞，因認其所受宣告之刑，以暫不執
    行為適當，爰併予宣告緩刑5 年，以勵來茲，而啟自新。另
    被告所偽造如附表所示之支票，依刑法205 條之規定併予宣
    告沒收。
據上論斷，應依刑事訴訟法第299 條第1 項前段，刑法第201 條
第1 項、第335 條第1 項、第339 條第1 項、第55條、第59條、
第74條第1 款、第205 條，罰金罰鍰提高標準條例第1 條前段，
判決如主文。
本案經檢察官陳以敦到庭執行職務
中　　華　　民　　國　　94　　年　　8 　　月　　31　　日
                  刑事第六庭審判長法　官  曾正龍
                                  法　官  趙子榮
                                  法　官  郭惠玲
如不服本判決，應於判決送達後10日內，向本院提出上訴狀。
上正本證明與原本無異。
中　　華　　民　　國　　94　　年　　9 　　月　　2 　　日
                                  書記官  鄭雅文
附錄本案論罪科刑法條全文：
刑法第201 條
意圖供行使之用，而偽造、變造公債票、公司股票或其他有價證
券者，處3 年以上10年以下有期徒刑，得併科3 千元以下罰金。
行使偽造、變造之公債票、公司股票或其他有價證券，或意圖供
行使之用，而收集或交付於人者，處1 年以上7 年以下有期徒刑
，得併科3 千元以下罰金。
刑法第335 條
意圖為自己或第三人不法之所有，而侵占自己持有他人之物者，
處5 年以下有期徒刑、拘役或科或併科1 千元以下罰金。
前項之未遂犯罰之。
刑法第339 條 普通詐欺罪
意圖為自己或第3 人不法之所有，以詐術使人將本人或第3 人之
物交付者，處五年以下有期徒刑、拘役或科或併科1000元以下罰
金。
以前項方法得財產上不法之利益或使第3 人得之者，亦同。
前二項之未遂犯罰之。
附表：付款人：臺灣土地銀行中和分行
┌───┬────┬────┬──────┬────┐
│發票人│帳號    │票號    │發票日      │金額    │
├───┼────┼────┼──────┼────┤
│乙○○│00135-3 │BG195665│91年11月11日│216萬元 │
└───┴────┴────┴──────┴────┘
